【裁判字號】    94,訴,2775
【裁判日期】    950504
【裁判案由】    偽造貨幣
【裁判全文】
臺灣臺中地方法院刑事判決              94年度訴字第2775號
公  訴  人  臺灣臺中地方法院檢察署檢察官
被      告  戊○○
指定辯護人  本院公設辯護人  辛○○
上列被告因偽造貨幣案件，經檢察官提起公訴（九十三年度偵緝
字第一七五二號），本院判決如左：
    主  文
戊○○連續收受後方知為偽造之通用紙幣而仍行使，處罰金柒仟
元，如易服勞役，以參佰元折算壹日。
偽造之新臺幣壹仟元通用紙幣參張均沒收。
    事  實
一、戊○○於不詳時、地，以不詳之方式，取得新臺幣（下同）
    面額一千元之紙鈔三張，戊○○於收受後方知係偽造之通用
    紙幣，因不甘損失，竟基於概括之犯意意圖持以行使，於民
    國九十三年四月十一日二十時三十分許，前往臺中縣大甲鎮
    鎮瀾宮旁之攤販，藉口購買價值一百元之金紙及餅乾，持上
    開其中之偽造一千元通用紙幣一張交付予甲○○，而行使之
    ，甲○○一時不察，予以接受，並交付金紙、餅乾及找零九
    百元予戊○○。復於同日二十一時許，在上址另藉購買金紙
    及餅乾為由，持上述其中偽造之一千元通用紙幣一張交付予
    攤販己○○而行使之，己○○亦予以收受，並交付價值一百
    元之金紙、餅乾及找零九百元予戊○○。因嗣後有他人發現
    收受偽鈔，隨即報警，經警於九十三年四月十一日二十一時
    四十五分許，在上址鎮瀾宮旁查獲戊○○，並在其皮夾內起
    出一千元偽造之通用紙幣一張，始悉上情。
二、案經臺中縣警察局大甲分局報請臺灣臺中地方法院檢察署檢
    察官偵查起訴。
    理  由
一、證據能力爭執之部分：證人丁○○於檢察官偵查時雖具結證
    稱：「（問：戊○○之偽鈔自何處取得？）他有向我講一個
    名字，好像是一個叫聰傑的人，他跟我說他向聰傑買過多次
    偽鈔，他叫我看報紙去買的」等語（九十三年度偵緝字第一
    七五二號卷第六四頁），證人上述所言係聽被告告知，並非
    證人親自耳聞目睹之情形，而係基於被告之轉述而來，則其
    上開陳述是否為個人意見或推測之詞，抑或係傳聞而來，顯
    係傳聞證據，既經被告之辯護人爭執其證據能力，此部分證
    據應予排除。
二、訊據被告戊○○坦承有上述行使偽造通用紙幣犯行，互核與
    被害人甲○○、己○○於警訊、檢察官偵查中所述被害情節
    相符，且被告身上扣得之紙鈔及被害人提出之紙鈔共三張，
    經本院勘驗結果偽鈔浮水印的花紋顯然較真鈔簡單，且少了
    「壹仟元」之字樣等情，業據本院於審理時勘驗明確，足徵
    被告於本院審理時之自白非虛，再被告始終否認其於取得偽
    鈔前即已明知所取得者係偽鈔，猶蓄意取得使用，且被告僅
    使用二張偽鈔，經警查獲時亦僅在其身上扣得一張偽鈔，堪
    信被告並未取得大量偽鈔，俾供使用以獲取暴利，此與一般
    於取得前即明知為偽鈔，而取得大量偽鈔使用之情形，並不
    相同，足認被告所稱於取得前不知其為偽鈔，而是取得後方
    知等語，應可採信。綜上，本件事證明確，被告犯行堪以認
    定，應依法論科。
三、被告於收受後方知所持有者係偽鈔，仍持以向被害人甲○○
    、己○○行使部分，核其所為，係犯刑法第一百九十六條第
    二項之行使偽造通用紙幣罪。至被告雖係行使偽造紙幣以詐
    取財物，惟行使偽造紙幣，本含有詐欺之性質，故詐欺犯行
    應為行使偽造紙幣犯行所吸收，不另論罪，公訴意旨固認為
    被告應成立刑法第一百九十六條第一項之罪，惟公訴人為此
    認定之惟一證據，係證人丁○○上開於偵查中之證詞，惟上
    開證詞無證據能力，已如前述，此外並無證據證明被告於收
    受偽鈔前即知悉其情，是被告所為僅應成立刑法第一百九十
    六條第二項之罪，惟此二者社會基本事實同一，起訴法條應
    予變更。又被告先後二次犯行，時間緊接，所犯構成要件相
    同，顯係基於概括犯意為之，為連續犯，應依法加重其刑。
    爰審酌被告素行不良，及被告犯罪之動機係因收受前不知為
    偽造之紙幣，其後不甘損失，而為本件犯行，行使之金額為
    二千元，情節尚屬輕微，及其犯罪後已坦認，態度尚佳，等
    一切情狀，量處如主文所示之刑，並諭知易服勞役之折算標
    準。扣案之偽造新臺幣一千元紙幣三張，係偽造之通用紙幣
    ，不問屬於被告與否，應依刑法第二百條規定宣告沒收。
四、公訴意旨另以：被告以見報紙刊登之廣告，向不詳姓名綽號
    「聰傑」之男子，購入面額一千元之偽鈔一批，隨後於九十
    三年四月二十六日，以租金一千八百元代價向庚○○承租自
    小客車一輛，被告並交付一張偽造千元紙鈔及真鈔八百元予
    庚○○，庚○○並予以收受，因認被告此部分亦涉犯刑法第
    一百九十六條第一項之行使偽造通用紙幣罪嫌等語。惟查：
(一)、按犯罪事實應依證據認定之，無證據不得推定其犯罪事實
      。又不能證明被告犯罪者，應諭知無罪之判決，刑事訴訟
      法第一百五十四條、第三百零一條第一項分別定有明文。
      又事實之認定，應憑證據，如未能發現相當證據，或證據
      不足以證明，自不能以推測或擬制之方法，為裁判基礎（
      最高法院四十年臺上字第八六號判例參照）。復按告訴人
      之告訴，本以使被告受刑事訴追為目的，故其陳述是否與
      事實相符，自應調查其他證據，以資審認，苟其所為攻擊
      之詞，尚有瑕疵，則在此瑕疵未予究明以前，即不能遽採
      為斷罪之基礎（最高法院六十九年臺上字第一五三一號判
      決參照）。
(二)、公訴人認被告涉犯此部分行使偽造通用紙幣罪嫌，係以證
      人庚○○之指訴為其主要論據。惟證人庚○○於檢察官偵
      查時先稱：「我是租車行，在九十三年四月二十六日戊○○來我店內付我一千八百元，是千元鈔一張，百元鈔八張
      ，其中一千元是偽鈔，後來我們發現是偽鈔之後有打電話
      給他，但他關機，在隔天才聯絡到他」、「乙○○知道戊○○有在做偽鈔及地點，因為戊○○租車的時候乙○○有
      跟來，我們有記下乙○○的車號，後來我們有找到乙○○
      ，乙○○說戊○○本來就在做偽鈔及偽造身分證」等語（
      九十三年度偵字第七四九一號卷第五八、五九頁），於本
      院審理時，初則證稱被告租車時均以百元鈔給付租金，故
      特別注意被告，此次收受之千元偽鈔一張係因最後一次租
      車發生事故，先行給付之修車費用，經至銀行存錢時，由
      銀行發現係偽鈔始知悉，乙○○係車輛發生事故後之保證
      人等語，嗣又改稱係租車時給付，何時發現係偽鈔已忘記
      等語，就被告交付之偽造千元紙鈔，究係支付租車款抑係
      修車款，係何時發現所交付者為偽鈔，何以確定係被告所
      交付者，又乙○○究係租車時與被告同往，抑係車輛損壞
      時之保證人，前後所述顯有不一，已有瑕疵。再因證人庚○○並未提出所收受之偽鈔，或曾收受偽鈔之證明，故尚
      難僅憑證人庚○○前後相異之證詞，據以認定被告此部分
      犯行，從而，此部分尚未達於通常一般之人均得確信其為
      真實之程度，而有合理性之懷疑存在，公訴人所提之證據
      ，無從使本院形成此部分有罪之確信，此外，復查無積極
      證據足資證明被告涉有此部分行使偽造通用紙幣之犯行，
      惟公訴人認此部分行使偽造通用紙幣罪嫌與前開論罪科刑
      部分，有連續犯裁判上一罪之關係，基於審判不可分之故
      ，爰不另為無罪之諭知，附此指明。
五、據上論斷，應依刑事訴訟法第二百九十九條第一項前段、第
    三百條，刑法第一百九十六條第二項、第五十六條、第二百
    條、第四十二條第二項，罰金罰鍰提高標準條例第一條前段
    、第二條，判決如主文。
本案經檢察官丙○○到庭執行職務
中    華    民    國    95    年    5     月    4     日
    臺灣臺中地方法院刑事第四庭  審判長法  官  張國忠
                                      法  官  陳思成
                                      法  官  滕治平
右正本證明與原本無異。
如不服本判決，應於判決送達後十日內向本院提出上訴狀（應抄
附繕本）。告訴人或被害人如對於本判決不服者，應具備理由請
求檢察官上訴，其上訴期間之計算係以檢察官收受判決正本之日
期為準。
                                      書記官 郭佳雯
中    華    民    國    95    年    5     月    4     日
附錄法條：
中華民國刑法第一百九十六條
行使偽造、變造之通用貨幣、紙幣、銀行券，或意圖供行使之用
而收集或交付於人者，處三年以上、十年以下有期徒刑，得併科
五千元以下罰金。
收受後方知為偽造、變造之通用貨幣、紙幣、銀行券而仍行使，
或意圖供行使之用而交付人者，處五百元以下罰金。


司法院資訊處製作；財團法人民間司法改革基金會備份。
